【裁判字號】    99,訴,1215
【裁判日期】    990820
【裁判案由】    毒品危害防制條例
【裁判全文】
臺灣板橋地方法院刑事判決              99年度訴字第1215號
公  訴  人  臺灣板橋地方法院檢察署檢察官
被      告  甲○○
            乙○○
上列被告因違反毒品危害防制條例案件，經檢察官提起公訴（99
年度毒偵字第2057、2058號），經本院合議庭裁定進行簡式審判
程序，判決如下：
    主  文
甲○○施用第一級毒品，累犯，處有期徒刑柒月。又共同持有第
一級毒品，累犯，處有期徒刑月，扣案之海洛因驗餘淨重零點
零肆捌零公克，沒收銷燬之，包裝上開海洛因之外包裝袋壹只沒
收。應執行有期徒刑捌月，扣案之海洛因驗餘淨重零點零肆捌零
公克，沒收銷燬之，包裝上開海洛因之外包裝袋壹只沒收。
乙○○施用第一級毒品，處有期徒刑陸月，如易科罰金，以新臺
幣壹仟元折算壹日。又共同持有第一級毒品，處有期徒刑貳月，
如易科罰金，以新臺幣壹仟元折算壹日，扣案之海洛因驗餘淨重
零點零肆捌零公克，沒收銷燬之，包裝上開海洛因之外包裝袋壹
只沒收。應執行有期徒刑柒月，如易科罰金，以新臺幣壹仟元折
算壹日，扣案之海洛因驗餘淨重零點零肆捌零公克，沒收銷燬之
，包裝上開海洛因之外包裝袋壹只沒收。
    事  實
一、甲○○前（一）因偽造有價證券案件，經本院於民國85年4
    月2 日以85年度易字第1099號刑事判決判處有期徒刑1 年4
    月，嗣因不服上訴至臺灣高等法院，經臺灣高等法院於85年
    10月2 日以85年度上易字第2064號刑事判決駁回上訴，又因
    不服上訴至最高法院，經最高法院於86年1 月10日以86年度
    臺上字第113 號刑事判決駁回上訴確定。（二）又因違反槍
    砲彈藥管制條例案件，經本院於87年8 月18日以87年度訴字
    第1349號刑事判決判處有期徒刑5 年6 月，併科罰金（銀元
    ）60,000元，嗣因不服上訴至臺灣高等法院，經臺灣高等法
    院於87年11月25日以87年度上訴字第4606號刑事判決將原判
    決撤銷，改判處有期徒刑5 年4 月，併科罰金（銀元）60,0
    00元，又因不服上訴至最高法院，經最高法院於88年2 月5
    日以88年度臺上字第638 號刑事判決駁回上訴確定。（三）
    又因恐嚇案件，經臺灣士林地方法院於88年6 月17日以88年
    度易字第482 號刑事判決判處有期徒刑8 月，於88年8 月6
    日判決確定。上開（二）、（三）2 罪，經臺灣士林地方法
    院於88年9 月20日以88年度聲字第926 號裁定定應執行有期
    徒刑5 年10月，並與（一）偽造有價證券案件接續執行，於
    87年3 月28日入監執行，於94年4 月16日執行完畢（並接續
    執行易服勞役66日，而於94年4 月28日罰金繳清釋放出監）
    。（四）又於97年間，因施用第一級毒品案件，經本院於97
    年8 月22日以97年度毒聲字第1783號裁定送觀察、勒戒後，
    因認有繼續施用毒品之傾向，經本院於97年12月9 日以97年
    度毒聲字第2488號裁定令入戒治處所施以強制戒治，嗣因執
    行強制戒治6 個月以上，認無繼續強制戒治之必要，於98年
    8 月17日釋放出所執行完畢，並經臺灣板橋地方法院檢察署
    檢察官以98年度戒毒偵字第650 號為不起訴處分確定。
二、乙○○前於97年間，因施用第一級毒品案件，經臺灣士林地
    方法院於97年5 月27日以97年度毒聲字第241號裁定送觀察、
    勒戒後，因認有繼續施用毒品之傾向，經同法院於97年10月
    3 日以97年度毒聲字第390 號裁定令入戒治處所施以強制戒
    治，嗣因執行強制戒治6 個月以上，認無繼續強制戒治之必
    要，於98年6 月15日釋放出所執行完畢，並經臺灣士林地方
    法院檢察署檢察官以98年度戒毒偵字第56號為不起訴處分確
    定。
三、詎甲○○、乙○○2 人均猶不知悔改，復各基於施用第一級
    毒品海洛因之犯意，於99年2 月25日晚上約7 、8 時許，在
    臺北縣三重市○○路與環河北路口附近的淡水河邊，均以針
    筒注射之方式，分別施用第一級毒品海洛因1 次。嗣甲○○
    、乙○○2 人於翌日（即99年2 月26日）復另行基於共同持
    有第一級毒品海洛因之犯意聯絡，各出資500 元，以共1,00
    0 元之價格，在臺北縣三重市○○○路大同公園內，向真實
    姓名年籍不詳、綽號「胖子」之成年男子購得第一級毒品海
    洛因1 包欲供渠等施用而共同持有之，而於同日（即26日）
    稍後之晚上7 時40分許，甲○○、乙○○2 人共乘機車於前
    往淡水河邊施用，行經臺北縣三重市○○路與環河路口前，
    因形跡可疑而為警盤查，當場扣得甲○○、乙○○分別持有
    之第一級毒品海洛因1 包（驗餘淨重0.0480公克）、未開封
    注射針筒1 支，並經警採集該2 人之尿液檢體送驗，結果均
    呈現鴉片類（嗎啡、可待因）陽性反應，始悉上情。
四、案經臺北市政府警察局中正第一分局報請臺灣板橋地方法院
    檢察署檢察官偵查起訴。
    理  由
一、本件被告甲○○、乙○○2 人所犯均係死刑、無期徒刑、最
    輕本刑為三年以上有期徒刑以外之罪，其於準備程序中就被
    訴事實為有罪之陳述，經本院告知簡式審判程序之旨，並聽
    取公訴人、被告2 人之意見後，經本院合議庭依刑事訴訟法
    第273 條之1 第1 項規定裁定均由受命法官獨任進行簡式審
    判程序，合先敘明。
二、認定犯罪事實所憑證據及理由
（一）上揭被告甲○○、乙○○2 人施用第一級毒品及於翌日共
      同出資購買第一級毒品海洛因並交由被告甲○○保管，二
      人共乘機車欲前往淡水河邊施用而共同持有第一級毒品犯
      行之事實，業據被告甲○○、乙○○2 人於本院準備程序
      及審理時分別供述明確（見本院99年6 月21日簡式審判筆
      錄第4 頁、99年7 月26日簡式審判筆錄第2 、4 、5 頁、
      99年8 月13日簡式審判筆錄第2 、4 頁）。
（二）被告2 人於99年2 月26日為警查獲後，分別予以採集尿液
      檢體（被告甲○○之尿液檢體編號：037388；被告乙○○
      之尿液檢體編號：037389），經送臺灣尖端先進生技醫藥
      股份有限公司以酵素免疫分析法初步檢驗，再以氣相層析
      ／質譜儀法確認檢驗後，確均呈鴉片類（嗎啡、可待因）
      陽性反應一節，有臺北市政府警察局偵辦毒品案件尿液檢
      體委驗單、臺灣尖端先進生技醫藥股份有限公司濫用藥物
      檢驗報告（被告甲○○部分，報告日期：99年3 月12日、
      報告序號：中正一-9號；被告乙○○部分，報告日期：99
      年3 月12日、報告序號：中正一-10 號）各2 份在卷可稽
      （99年度毒偵字第2057號偵卷第30、59頁、99年度毒偵字
      第2058號偵卷第31、62頁）。
（三）按「尿液毒品檢驗…若能使用先進之氣相層析質譜儀分析
      法確認，則可完全排除偽陽性之干擾，為目前最具公信力
      的檢驗方法。」等語，有法務部調查局第六處87年9 月29
      日（87）發技（一）字第87074574號函附卷為憑，足見前
      揭臺灣檢驗科技股份有限公司所使用之檢驗方法已可完全
      排除毒品偽陽性之干擾，其檢驗結果堪以採信；而「海洛
      因經注射入人體後，約百分之20於24小時內自尿中排出，
      一般而言，尿液中能否驗出嗎啡陽性反應，與其投與量、
      投與途徑、採尿時間、個人體質及檢驗方法之靈敏度有關
      ，國外曾有文獻報導注射6 毫克之海洛因鹽酸鹽，其代謝
      物嗎啡之平均可檢出時限約為26小時」等情，此有行政院
      衛生署藥物食品檢驗局（81）藥檢壹字第8114885 號函1
      紙附卷可憑。
（四）又員警於99年2 月26日晚上7 時40分許，在臺北縣三重市
      ○○路與環河路口前當場扣得疑似第一級毒品海洛因白色
      粉末1 包、未開封注射針筒1 支等物一節，有查獲員警偵
      查報告、被告2 人之自願受搜索同意書、臺北市中正第一
      分局扣押筆錄、扣押物品目錄表各1 份在卷可按（99年度
      毒偵字第2057號偵卷第6 、14、15至17、18頁、99年度毒
      偵字第2058號偵卷第12、13、15至17、18頁）。而本件扣
      案疑似第一級毒品海洛因白色粉末1 包，經送交通部民用
      航空局航空醫務中心以氣相層析質譜儀法檢驗結果，確含
      有第一級毒品海洛因成分（毛重0.2200公克，淨重0.0500
      公克，取樣0.0020公克，驗餘淨重0.0480公克）等情，有
      該醫務中心於99年3 月10日出具之航藥鑑字第0991528 號
      毒品鑑定書1 紙附卷可稽（99年度毒偵字第2058號偵卷第
      61頁 ）。
（五）綜上所述，被告甲○○、乙○○2 人之尿液經以氣相層析
      質譜儀法檢驗，既分別呈鴉片類陽性反應，佐以上函示，
      並有扣案物品可稽，顯見被告2 人於本院審理時均坦承彼
      等有於99年2 月25日晚上約7 、8 時許施用海洛因以及於
      翌日共同出資購買海洛因並共同持有一節，應與事實相符
      而值採信。
（六）被告甲○○於97年間，因施用第一級毒品案件，經本院於
      97年8 月22日以97年度毒聲字第1783號裁定送觀察、勒戒
      後，因認有繼續施用毒品之傾向，經本院於97年12月9 日
      以97年度毒聲字第2488號裁定令入戒治處所施以強制戒治
      ，嗣因執行強制戒治6 個月以上，認無繼續強制戒治之必
      要，於98年8 月17日停止處分執行完畢，並經臺灣板橋地
      方法院檢察署檢察官以98年度戒毒偵字第650 號為不起訴
      處分確定；被告乙○○於97年間，因施用第一級毒品案件
      ，經臺灣士林地方法院於97年5 月27日以97年度毒聲字第
      241 號裁定送觀察、勒戒後，因認有繼續施用毒品之傾向
      ，經同法院於97年10月3 日以97年度毒聲字第390 號裁定
      令入戒治處所施以強制戒治，嗣因執行強制戒治6 個月以
      上，認無繼續強制戒治之必要，於98年6 月15日停止處分
      執行完畢，並經臺灣士林地方法院檢察署檢察官以98年度
      戒毒偵字第56號為不起訴處分確定等，有臺灣高等法院被
      告前案紀錄表2 份在卷可按，是被告甲○○、乙○○2 人
      分別於上揭強制戒治執行完畢釋放後5 年內，再犯本件施
      用毒品之犯行，已不屬毒品危害防制條例第20條規定之「
      初犯」或「5 年後再犯」情形，應依同條例第10條處罰（
      最高法院97年第5 次刑事庭會議決議意旨參照）。
（七）被告2 人犯行均堪以認定，應依法論科。
三、論罪科刑
（一）罪名：查海洛因屬毒品危害防制條例第2 條第2 項第1 款
      所規定之第一級毒品，是被告甲○○、乙○○2 人分別係
      犯毒品危害防制條例第10條第1 項施用第一級毒品罪以及
      同條例第11條第1 項之持有第一級毒品罪。至於原起訴書
      之犯罪事實欄雖已記載被告2 人於99年2 月26日共同出資
      購買第一級毒品海洛因並持有而遭警查獲之事實，本為起
      訴效力所及，附此指明。
（二）被告2 人另行共同出資（各500 元）購買第一級毒品海洛
      因1 包並一起騎乘機車欲至淡水河邊施用前，為警查獲等
      情，已如上述，顯見告2 人就該持有第一級毒品海洛因有
      犯意聯絡及行為分擔，均應論以共同正犯。
（三）吸收關係：被告2 人上揭分別為施用而於施用前密接時、
      地持有第一級毒品之低度行為，分別均為上揭施用第一級
      毒品之高度行為所吸收，均不另論罪。
（四）數罪併罰：被告2 人於上揭施用第一級毒品犯行終了後之
      翌日即99年2 月26日另行共同出資購買第一級毒品海洛因
      而持有未及施用即為警察查獲之犯行部分，顯係另行起意
      ，應與上揭施用犯行分論併罰。
（五）累犯：查被告甲○○有如事實欄一所述之前案執行紀錄，
      有被告甲○○之臺灣高等法院被告前案紀錄表1 份附卷可
      稽，其於上開有期徒刑執行完畢後5 年內，故意再犯本件
      有期徒刑以上之罪，應依刑法第47條第1 項之規定，論以
      累犯，並加重其刑。
（六）量刑：爰審酌被告甲○○、乙○○2 人前分別因施用毒品
      案件，均已經受觀察勒戒、強制戒治之執行，本應知所惕
      勵，卻仍漠視法令禁制分別再犯本罪，顯未知所戒慎，惟
      衡彼等施用毒品所生危害，實以自戕身心健康為主，對於
      他人生命、身體、財產等法益，尚無明顯而重大之實害，
      暨彼等犯罪後均坦認犯行之態度以及持有第一級毒品海洛
      因之數量非鋸等一切情狀，分別論處如主文所示之刑，被
      告乙○○部分並同時諭知易科罰金之折算標準。並均定其
      應執行之刑，被告乙○○部分並同時諭知易科罰金之折算
      標準，以示懲儆。
（七）沒收銷毀、沒收：扣案之海洛因驗餘淨重0.048 公克，係
      查獲之第一級毒品，已如前述，不問屬於犯人與否，應依
      毒品危害防制條例第18條第1 項前段規定沒收銷燬之。至
      鑑驗用罄海洛因0.002 公克部分，因已滅失，爰不另為沒
      收銷燬之諭知，併此說明。至包裝上開所示扣案第一級毒
      品海洛因之外包裝袋1 只，應係用於包裹毒品，防其裸露
      、潮濕，便於攜帶及持有第一級毒品海洛因所用之物，而
      且係被告2 人所有，亦據彼等供明在卷，爰依刑法第38條
      第1 項第2 款，並分別於被告2 人所犯持有第一級毒品罪
      主刑項下宣告沒收之。另扣案之未開封注射針筒1 支，係
      被告2 人所有，惟被告等尚未及進行施用即為警查獲，尚
      非屬供被告持有或施用第一級毒品之物，此部分不予宣告
      沒收，附此指明。
四、公訴人於本院99年6 月21日準備程序當庭更正原起訴書所載
    被告施用第一級毒品之施用時間、地點如同事實欄三項下所
    載，併此敘明。
據上論斷，應依刑事訴訟法第273 條之1 第1 項、第299 條第1
項前段，毒品危害防制條例第10條第1 項、第11條第1 項、第18
條第1 項前段，刑法第11條、第28條、第47條第1 項、第51條第
5 款、第41條第1 項前段、第8 項、第38條第1 項第2 款，判決
如主文。
本案經檢察官朱俊銘到庭執行職務。
中    華    民    國    99    年    8     月    20    日
                  刑事第十三庭    法  官  方鴻愷
以上正本證明與原本無異。
如不服本判決應於收受判決後10日內向本院提出上訴書狀，並應
敘述具體理由。其未敘述上訴理由者，應於上訴期間屆滿後20日
內向本院補提理由書（均須按他造當事人之人數附繕本）「切勿
逕送上級法院」。
                                  書記官  江怡萱
中    華    民    國    99    年    8     月    24    日
附錄本案論罪科刑法條全文：
毒品危害防制條例第10條
施用第一級毒品者，處6 月以上5 年以下有期徒刑。
施用第二級毒品者，處3 年以下有期徒刑。

司法院資訊處製作；財團法人民間司法改革基金會備份。
